臺灣高雄地方法院刑事判決　　　　　　　100年度易字第209號
公　訴　人　臺灣高雄地方法院檢察署檢察官
被　　　告　單　中
上列被告因詐欺案件，經檢察官提起公訴（99年度偵字第6371號
），本院判決如下：
    主  文
單中犯詐欺取財罪，累犯，處有期徒刑伍月，如易科罰金，以新
臺幣壹仟元折算壹日。
其餘被訴詐欺取財部分均無罪。
    事  實
一、單中前因偽造文書案件，經本院以96年度訴字第1561號判決
    處以有期徒刑6 月、6 月，經減刑並定應執行有期徒刑5 月
    15日確定，於民國97年7 月16日執行完畢。單中與高登曾
    同為臨時工而結識。詎單中利用高登峰之信任，明知其並無
    投資獲利之管道，竟意圖為自己不法之所有，於98年10月間
    某日，向高登峰佯稱：臺北有某家紙上公司可以投資賺錢，
    即作為公司申報薪資之人頭，且投資10萬元，每月可獲得新
    臺幣（下同）3 萬元，6 個月可獲得18萬元云云，致高登
    陷於錯誤，而應允投資，並於98年10月29日匯款2 萬元至單
    中向其不知情之前妻吳靜芳所借得國泰世華商業銀行鳳山分
    行帳號000000000000000 之帳戶內，復於同年11月3 日、11
    月8 日由單中偕同其前往高雄縣仁武鄉（99年12月25日改制
    為高雄市仁武區，下同）及高雄市等地區之通訊行，以高登
    峰之名義申辦9 組行動電話門號，且搭配一定費率以取得電
    信業者提供9 支行動電話機具，當場由單中取走行動電話，
    稱將出售他人換取現金充作投資款項，復於同年11月4 日，
    高登將現金1 萬元交予單中。嗣高登並未分得紅利，幾
    經詢問單中投資結果，皆未獲回應，始知遭騙。
二、案經高登訴由高雄市政府警察局小港分局報請臺灣高雄地
    方法院檢察署檢察官偵查起訴。
    理  由
一、證據能力部分：
    按被告以外之人於審判外之陳述，雖不符刑事訴訟法第159
    條之1 至第159 條之4 之規定，而經當事人於審判程序同意
    作為證據，法院審酌該言詞陳述或書面陳述作成時之情況，
    認為適當者，亦得為證據，刑事訴訟法第159 條之5 第1 項
    定有明文。本件檢察官、辯護人及被告於本院審判程序時，
    就本判決所引用審判外之言詞或書面陳述，均明示同意有證
    據能力，本院審酌該具有傳聞證據性質之證據，其取得過程
    並無瑕疵，與待證事實具有關聯性，證明力非明顯過低，以
    之作為證據係屬適當，認俱得為證據。
二、認定犯罪事實所憑證據及理由：
    訊據被告單中固坦承其於98年間向高登峰稱有投資管道，高
    登峰有匯款2 萬元，且申辦並交付行動電話9 支以及現金1
    萬元之事實，惟否認有何詐欺取財之犯意，辯稱：伊是向高
    登峰說要借錢，伊在台北的一位友人說有報人頭稅的生意需
    要10萬元，我有將高登峰的10萬元匯過去，之後卻沒消息，
    友人把錢還給我，但我因缺錢花用而未還錢給高登峰云云。
    經查：
  (一)告訴人高登峰於98年10月29日匯款2 萬元至單中向其不知情
    之前妻吳靜芳所借得國泰世華商業銀行鳳山分行帳號000000
    000000000 之帳戶內，復於同年11月3 日、11月8 日由單中
    偕同其前往高雄地區之通訊行，以高登峰之名義申辦9 組行
    動電話門號，且搭配一定費率以取得電信業者提供9 支行動
    電話機具，當場由單中取走行動電話，復於同年11月4 日，
    高登將現金1 萬元交予單中等情，固為被告所不否認，經
    核與證人即告訴人高登峰之指述大致相符，復有華南商業銀
    行匯款回條聯影本、吳靜芳所有國泰世華商業銀行鳳山分行
    帳號000000000000000 之帳戶對帳單影本各1 份在卷可稽（
    警卷第6 頁、第9 頁）。是此部分之事實，應堪認定。
  (二)關於被告向高登峰佯稱有投資管道可獲利乙節，業經證人高
    登峰於警、偵訊中陳稱：我和打零工認識的同事單中約定投
    資，他說投資5 萬元，每10天可領5,000 元，我就先依他所
    提供國泰世華吳靜芳帳戶匯款2 萬元。因為單中說投資，我
    說我沒有錢了，單中說他有辦法就教我去辦手機，用我的名
    字辦了9 支手機，他說把手機拿去賣掉作為投資台北那間公
    司的錢，98年11月3 日在仁武鄉○○路143 號辦威寶2 支電
    話，同日在仁武鄉○○路129 號辦遠傳2 支電話，98年11月
    8 日在大順二路276 號辦亞太2 支、中華電信1 支、臺哥大
    2 支。98年11月4 日我還向我媽媽借錢，是因為單中跟我說
    要投資，1 萬元我拿現金給他的，直到98年11月21日應該要
    領第一次分紅的時候，單中在電話中推拖沒錢及隨後不接電
    話，才知道被詐欺等語（警卷第4-5 頁；偵卷第12-13 頁、
    第18-19 頁、第36頁、第44頁）；於審理時證稱：我跟被告
    在聊天，他說有一家紙上公司是他朋友開的，過沒多久響起
    電話鈴聲，他講完電話後就說要投資10萬元，把錢匯到台北
    可以獲利回收，我因此相信他說的話，我匯款2 萬元是10萬
    元的一部份，因為錢不夠，就辦行動電話拿去賣掉補足，被
    告很厲害，他是不可能還錢的，他只有出嘴而已等語（本院
    卷第20-21 頁）。由上開證人高登峰之證述，可知被告係向
    高登峰稱有投資管道云云而遊說其出資甚明。反觀被告辯稱
    其將10萬元匯予友人作為投資，然就被告之經濟狀況而言，
    匯款10萬元數目非小額款項，卻未能提出該名友人之姓名年
    籍、聯絡方式或相關匯款執據資料等以實其說，是其空言所
    辯，委無可採。況被告於審理時亦供承其拿到高登峰匯款2
    萬元以及賣手機所得皆未用於投資等語（本院卷第23-24 頁
    ），益顯見客觀上確無所謂投資獲利一事至為灼然。
  (三)綜上所述，被告前開所辯，乃屬飾卸之詞，不足採信，本件
    被告以不實之事作為詐術，致高登峰信以為真而交付金錢、
    申辦行動電話供其變賣得款花用一空，事證明確，被告犯行
    ，洵堪認定，應依法論科。
三、論罪科刑：
    核被告單中所為，係犯刑法第339 條第1 項之詐欺取財罪。
    又被告有事實欄所載前科紀錄，甫於97年7 月16日執行完畢
    ，有臺灣高等法院被告前案紀錄表1 份在卷，其受徒刑之執
    行完畢後，5 年以內故意再犯本件有期徒刑以上之罪，為累
    犯，應依刑法第47條第1 項規定加重其刑。爰審酌被告年屆
    壯年，不思正途賺取所需，竟利用告訴人對其信賴，向其訛
    稱投資獲利，騙取告訴人之財物，致告訴人受有約10萬元之
    財產損失，犯後猶未能全然坦認犯行，且未與告訴人達成和
    解或取得諒解，難認有悔意，暨斟酌其犯罪動機、目的、手
    段等一切情狀，量處如主文所示之刑，並諭知易科罰金折算
    標準，以資警懲。至公訴人就被告前開之犯行，求處有期徒
    刑1 年2 月，然本院審酌上情及公訴人求刑內容後，認公訴
    人上開之求刑部分應屬過重，應以主文所示之宣告刑為適當
    ，附此敘明。
四、無罪部分：
  (一)公訴意旨另以：被告單中明知無清償借款之意願，竟意圖為
    自己不法之所有，為下列行為：1.向高登佯稱其小孩生病
    ，急需用錢，致高登峰陷於錯誤，而於98年11月3 日從陽信
    銀行之帳戶內，領得2,990 元，交予單中。2.於98年12月某
    日，向高登峰佯稱：其小孩學校註冊，需要借款云云；致高
    登陷於錯誤，而將現金6,000 元交予單中。因認被告分別
    2 次涉犯刑法第339 條第1 項之詐欺取財罪嫌。
  (二)按犯罪事實應依證據認定之，無證據不得認定犯罪事實；無
    證據能力、未經合法調查之證據，不得作為判斷之依據；不
    能證明被告犯罪或其行為不罰者，應諭知無罪之判決，刑事
    訴訟法第154 條第2 項、第155 條第2 項、第301 條第1 項
    分別定有明文。又事實之認定，應憑證據，如未能發現相當
    證據，或證據不足以證明，自不能以推測或擬制之方法，為
    裁判基礎；認定犯罪事實，所憑之證據，雖不以直接證據為
    限，間接證據亦包括在內，然無論直接或間接證據，其為訴
    訟上之證明，須於通常一般之人均不致於有所懷疑，而得確
    信其為真實之程度者，始得據之為有罪之認定，倘其證明尚
    未達到此一程度，而有合理性懷疑之存在時，即無從為有罪
    之認定，此亦有最高法院40年臺上字第86號、76年臺上字第
    4986號判例可資參照。
  (三)公訴意旨認被告單中此部分涉犯詐欺取財罪嫌，無非係以證
    人高登峰於偵訊時之證述為其論據。被告單中則否認有何詐
    欺取財之犯行，辯稱：98年11月、12月間伊向高登峰借款確
    實是因小孩生病跟學費，這部分伊沒有騙他等語。經查：檢
    察官起訴被告於上揭98年11月、12月間，向高登峰佯稱其子
    就醫、繳學費等節，固據證人高登峰於偵訊時證稱：被告說
    小孩生病要借2,990 元，98年11月3 日陽信銀行的2,990 元
    就是我借給他的，他還以小孩要註冊的名義借6,000 元等語
    （偵卷第13頁、第27頁、第35頁）；於審理時證稱：98年11
    月被告跟我說他的小孩生病需要看醫生，98年12月又說小孩
    學校註冊需要錢，我開始覺得奇怪，因為12月應該不是開學
    註冊的時候，他抓到我的弱點，我很喜歡小孩子，小孩生病
    了，我很擔心等語（本院卷第21頁）。然被告之子單德民於
    98年11月、12月間是否有就醫或註冊用款，經證人即被告前
    妻吳靜芳於審理時證稱：97年12月我與被告撤銷結婚登記，
    之後完全沒有住在一起，照顧小孩單德民的費用都是我和媽
    媽來處理，被告沒有給付我與小孩的生活費、扶養費，就只
    有1 次，小孩在長庚醫院住院很嚴重，他有拿過1 次3,000
    元，還有1 次好像春節前，何時我忘記了，有拿1 筆不知道
    幾千元要給小孩當費用，總共只有這2 筆，小孩當時是上幼
    稚園，12月底就會拿註冊繳費袋回來，1 月份要繳費，被告
    拿錢來是說要給小孩當費用，但我不知道錢怎麼來的等語（
    本院卷第17-18 頁）。是上開證人吳靜芳之證述內容，可知
    被告確於98年底左右2 次交付現款予吳靜芳以供其子作為醫
    療與開銷費用。而證人吳靜芳與被告既已結束婚姻關係亦未
    同居，且證人所述被告除2 次交付數千元款項外，均未盡人
    父之責，對被告仍難掩失望之態度，故其前開證述應無偏頗
    或迴護被告之虞，堪信為真實。雖證人吳靜芳針對被告交付
    款項之正確時間、金額記憶不清，但就客觀上於98年底左右
    其子因病住院、就學註冊乃確有其事。足認被告前揭所辯，
    尚非虛詞。則此部分被告並非以憑空捏造之事，對告訴人高
    登峰施用詐術，縱被告事後未履行償還借款，僅屬單純民事
    債權債務糾紛，核與刑法詐欺取財之犯罪構成要件不符，被
    告此部分犯行自屬不能證明。
  (四)從而，本件公訴人所舉前開證據，尚不足使本院達於通常一
    般之人均不致有所懷疑，而得確信被告有此部分詐欺取財2
    次之犯行，致使無從形成有罪之確信，則依罪證有疑利於被
    告之證據法則，即不得遽為不利被告之認定。此外，本院遍
    查卷內並無其他積極證據足認被告有公訴人所指之上述犯行
    ，揆諸首揭說明，應就此部分被告被訴詐欺取財罪部分均為
    無罪之諭知。
據上論斷，應依刑事訴訟法第299 條第1 項前段、第301 條第1
項，刑法第339 條第1 項、第47條第1 項，刑法施行法第1 條之
1， 判決如主文。
本案經檢察官賴寶合到庭執行職務。
中    華    民    國    100   年    3     月    31    日
                  刑事第十二庭  審判長法  官  黃建榮
                                      法  官  林勳煜
                                      法  官  王品惠
以上正本證明與原本無異。
如不服本判決應於收受判決後10日內向本院提出上訴書狀，並應
敘述具體理由。其未敘述上訴理由者，應於上訴期間屆滿後20日
內向本院補提理由書(均須按他造當事人之人數附繕本)「切勿逕
送上級法院」。
中    華    民    國    100   年    3     月    31    日
                                      書記官  李文廣
附錄本案論罪科刑所適用之法條
中華民國刑法第339 條第1 項
意圖為自己或第三人不法之所有，以詐術使人將本人或第三人之
物交付者，處5 年以下有期徒刑、拘役或科併科1 千元以下罰金
。